【裁判字號】    97,消債抗,252
【裁判日期】    971014
【裁判案由】    聲請更生程序
【裁判全文】
臺灣高雄地方法院民事裁定           97年度消債抗字第252號
抗  告  人  甲○○
上列抗告人聲請更生事件，對於民國97年8 月21日本院97年度消
債更字第733 號駁回裁定提起抗告，本院裁定如下：
    主  文
抗告駁回。
抗告費用新臺幣壹仟元由抗告人負擔。
    理  由
一、本件抗告意旨略以：抗告人現時每月之收入為新臺幣（下同
    ）24,000元，雖較協商時為高，然扣除協商金額16,169元後
    僅餘7,831 元，已不足以支付日常生活必要支出；且抗告人
    縱收入不足仍按月給付協商金額至97年7 月，應認有還款之
    誠意。原審未審認抗告人於95年協商時，因受限於債權銀行
    之強勢，致其未衡量經濟能力即簽訂協商條件過苛之方案，
    而遽認抗告人未依協商履行即違反誠信原則，顯失公允；且
    原審認抗告人為圖減免債務而聲請清算，亦有誤會，爰依法
    提起抗告。併聲明：原裁定廢棄，准予裁定開始更生程序。
二、按債務人與金融機構協商成立者，不得聲請更生或清算，但
    因不可歸責於己之事由，致履行顯有重大困難者，不在此限
    ；本條例施行前，債務人依金融主管機關協調成立之中華民
    國銀行公會會員辦理消費金融案件無擔保債務協商機制與金
    融機構成立之協商，準用前項之規定，消費者債務清理條例
    第151 條第5 項、第6 項分別定有明文。又聲請更生或清算
    不合程式或不備其他要件者，法院應以裁定駁回之，但其情
    形可以補正者，法院應定期間先命補正，復為同條例第8 條
    所明定。是依上之條文規定可知，債務人與金融機構協商成
    立債務清償方案後，即應由債務人按其條件履行，如因事後
    發生情事變更，在清償期間收入或收益不如預期，致該方案
    履行困難甚或履行不能，因不可歸責於己，始能例外准許債
    務人聲請更生或清算，以避免債務人任意毀諾已成立之協商
    ，濫用更生或清算之裁判上債務清理程序。從而，所謂「不
    可歸責於己之事由」，應係指客觀上聲請人之支出增多，或
    收入、收益減少，非其成立協商時所能預期，諸如物價上漲
    而成本增加、家屬患病等以致支出增加，或因病無法工作、
    僱佣之公司倒閉或裁員、失業、減薪等以致收入減少，均屬
    之。
三、經查，抗告人並未主張於協商成立後，有任何不可歸責於己
    之事由而致無法清償之事實；且抗告人現時之收入確較協商
    時為高，而其復未提出任何證據證明有協商時不能預期之事
    由致支出增加之事實，自難認抗告人於與金融機構協商成立
    後，有不可歸責於己之事由，而致履行顯有重大困難。另抗
    告人主張其於95年協商時，因受限於債權銀行之強勢，致其
    未衡量經濟能力即簽訂協商條件過苛之方案云云；惟依原協
    商方案，抗告人每月應還款16,169元，而其當時每月之收入
    為21,000元，尚非屬顯無法履約之情形。且抗告人主張因債
    權銀行強勢致其非出於本身意願而簽訂協商方案之事實，亦
    未據其提出證據證明。則抗告人既已簽署協商方案，依契約
    自由原則，該協商條件即為抗告人所能預見，是協商條件過
    苛並不符合「不可歸責於己致履約顯有重大困難」之要件。
    故抗告人既未舉證證明於協商成立後，有任何不可歸責於己
    之事由而致無法清償之事實，從而原審裁定駁回抗告人更生
    之聲請，並無違誤。抗告意旨指摘原裁定不當，求予廢棄，
    為無理由，應予駁回。
四、據上論結，本件抗告為無理由，依消費者債務清理條例第15
    條、民事訴訟法第495 條之1 第1 項、第449 條第1 項、第
    95條、第78條，裁定如主文。
中    華    民    國    97    年    10    月    14    日
                    民事鳳山分庭審判長法  官  楊富強
                                      法  官  林意芳
                                      法  官  何悅芳
以上正本證明與原本無異。
本裁定不得再抗告。
中    華    民    國    97    年    10    月    14    日
                                      書記官  洪嘉慧


司法院資訊處製作；財團法人民間司法改革基金會備份。
